臺灣南投地方法院刑事裁定
110年度聲字第368號
聲明異議人
即  受刑人  許育慈



上列聲明異議人即受刑人因竊盜案件，對於檢察官之指揮執行，
聲明異議，本院裁定如下：
　　主　文
聲明異議駁回。
　　理　由
一、聲明異議意旨略以：雖然刑事訴訟法第470條規定判決確定
    後「沒收」的裁判，應依檢察官的命令執行之，但同法第47
    1條也規定，前條裁判的執行準用執行民事裁判的規定。因
    此檢察官執行沒收時，應準用強制執行法的規定。而依強制
    執行法第17條規定，執行法院如發現債權人查報的財產確非
    債務人所有者，應命債權人另行查報。本件聲明異議人於入
    監執行所有的保管金全部金額，除入監時所攜帶的新臺幣（
    下同）888元之外，其餘全部都是由家屬或朋友接濟，以接
    見現金寄存，或以郵匯方式寄存於保管金內，因此就性質而
    言，前述保管金帳戶的金額是聲明異議人的親屬、朋友為維
    繫聲明異議人在監所內的生活、疾病就診所需，而將金錢交
    付監所管理的保管金帳戶內，但實質內容並不是聲明異議人
    所有，也不是犯罪所得，聲明異議人所有財產應僅限於勞作
    金帳戶，因為這是存放聲明異議人在監所內日常工作所需。
    是以，檢察官雖然得以沒入聲明異議人的不法所得，但應只
    能強制執行法規定沒入勞作金，才符合立法意旨。是以，請
    求法院撤銷原執行處分，退回已扣繳之金額等語。
二、按受刑人或其法定代理人或配偶以檢察官執行之指揮為不當
    者，得向諭知該裁判之法院聲明異議，刑事訴訟法第484條
    定有明文。次按罰金、罰鍰、沒收及沒入之裁判，應依檢察
    官之命令執行之；前條裁判之執行，準用執行民事裁判之規
    定，刑事訴訟法第470條第1項前段、第471條第1項亦定有明
    文。再按強制執行法對於維持債務人生活客觀上所需者，非
    欲藉此而予債務人寬裕之生活，而係兼顧人權，認有酌留之
    必要，即使對於受刑人「維持生活客觀所需」之標準或有差
    別，此項規範之適用亦無例外，上開刑事訴訟法第471條第1
    項規定沒收裁判之執行「準用」執行民事裁判之規定，就保
    障受刑人獄中人權之意旨，維持受刑人於監獄生活中最低生
    活所需之法規目的而言，在此範圍內亦有準用。又受刑人作
    業所獲取之勞作金屬其額外收入，而保管金乃其親友救濟受
    刑人之捐贈為受刑人之財產，二者均得為檢察官執行沒收處
    分抵償之標的。是檢察官指揮執行沒收，就受刑人勞作金及
    保管金等財產，若已兼顧受刑人在監執行生活所需，而依強
    制執行法相關規定意旨，酌留受刑人在監獄生活所需定額金
    錢者，除部分人員具特殊原因或特殊醫療需求等因素，允個
    別審酌外，即難謂有何不當，最高法院107年度台抗字第25
    號裁定意旨可供參照。
三、經查：
  ㈠聲明異議人前因竊盜案件，經本院以106年度易字第192號判
    決論罪科刑，並就該案犯罪所得宣告沒收或追徵價額確定，
    而沒收部分由臺灣南投地方檢察署（下稱南投地檢署）檢察
    官以107年度執沒字第68號指揮執行；又因竊盜案件，經本
    院以106年度易字第325號判決論罪科刑，並就該案犯罪所得
    宣告沒收或追徵價額確定，而沒收部分由南投地檢署檢察官
    以107年度執沒字第306號指揮執行；復因竊盜案件，經本院
    以107年度審易字第360號判決論罪科刑，並就該案犯罪所得
    宣告沒收或追徵價額確定，而沒收部分由南投地檢署檢察官
    以107年度執沒字第650號指揮執行；再因竊盜案件，經本院
    以107年度審易字第361號判決論罪科刑，並就該案犯罪所得
    宣告沒收或追徵價額確定，而沒收部分由南投地檢署檢察官
    以107年度執沒字第942號指揮執行；又因竊盜案件，經本院
    以107年度審易字第434號判決論罪科刑，並就該案犯罪所得
    宣告沒收或追徵價額確定，而沒收部分由南投地檢署檢察官
    以107年度執沒字第752號指揮執行等情，有臺灣高等法院被
    告前案紀錄表在卷可稽，並經本院調取南投地檢署107年度
    執沒字第68、306、650、752、942號執行卷宗核閱無訛。
　㈡又聲明異議人雖稱其保管金帳戶內之金額屬其親友所交付，
    非屬其所有，其所有財產應僅限於勞作金帳戶等語，然揆諸
    前開說明，勞作金屬受刑人之額外收入，而親友救濟之保管
    金乃親友救濟受刑人之捐贈而為受刑人之財產，二者均得為
    檢察官執行沒收處分抵償之標的，是聲明異議人據此主張保
    管金帳戶內之金額非其所有而不得為執行標的云云，尚非可
    採。再觀諸南投地檢署107年度執沒字第68、306、650、752
    、942號執行卷宗所附南投地檢署檢察官各次函請監所協助
    辦理前開確定判決沒收執行事宜之函文，均已請監所就聲明
    異議人之保管金、勞作金酌留聲明異議人在監生活所需，堪
    認檢察官於指揮執行沒收時，已兼顧聲明異議人在監執行生
    活所需。是以，檢察官執行指揮上開確定判決宣告沒收部分
    ，於法尚無不合，聲明異議人執前詞就檢察官此部分之執行
    指揮聲明異議，為無理由，應予駁回。
四、依刑事訴訟法第486條，裁定如主文。
中　　華　　民　　國　　110 　年　　10　　月　　8 　　日
                  刑事第四庭  法  官    蔡霈蓁
以上正本證明與原本無異。
如不服本裁定，應於裁定送達後5日內向本院提出抗告狀。　　
　　　　　　　　　　　　　　　書記官　　郭勝華　　　　　
中　　華　　民　　國　　110 　年　　10　　月　　12　　日